臺灣臺中地方法院刑事判決　　　　　　　　　　　　九十三年度易字第一九六四號
　　公　訴　人　臺灣臺中地方法院檢察署檢察官
　　被　　　告　甲○○
右列被告因公共危險案件，經檢察官提起公訴（九十二年度偵字第二三九三四號），
本院合議庭裁定依簡式審判程序審理，判決如左：
    主  文
甲○○失火燒燬現供人使用之住宅，處拘役伍拾日，如易科罰金，以參佰元折算壹日
。
    犯罪事實
一、甲○○自民國九十一年十一月底起，向丙○○承租址設臺中縣潭子鄉○○路○段
    三五○號、由鐵架烤漆浪板搭建而成之建築物，經營「民宿卡拉ＯＫ」，為該店
    負責人。其本應注意於每日營業結束離開時，均應確實熄滅火種，避免遺留火種
    引燃附近易燃物品而引起火災，且依甲○○之智識、經驗，亦非無能力注意，竟
    於九十二年六月二日凌晨零時三十分許營業結束後，疏未確實注意店內環境，熄
    滅該店東側木造房屋附近之遺留火種，即行離開，致使遺留火種引燃而引起火災
    ，除現未有人所在之「民宿卡拉ＯＫ店」東側木造房屋屋頂受燒嚴重大部分已燒
    失不復存，該處附近及其內之木材、布質物品嚴重燒失不復存、厚質地板亦嚴重
    燒失、燒穿、木質櫃台嚴重燒失不復存，西側營業區輕微受燒、木質地板表層合
    板燒失、鐵質桌、椅輕微受燒變色，東側廚房隔間烤漆浪板外觀輕微受燒變色、
    內部鐵質物品輕微受燒變色、木質地板表層合板燒失外，並延燒至隔壁住宅或建
    築物（均係向丙○○所承租），情形如下：
    (一)由丁○○所承租、以鐵皮搭建、同時供住家使用之「天翼汽車修護廠」，因火
      災造成「天翼汽車修護廠」西側工作區輕微受燒，擺放於內之汽車受燒變色、
      輪胎燒熔，東側木造房屋結構受燒解體、燒失，原擺放於廁所之熱水器受燒掉
      落於「原住民卡拉ＯＫ」內，烤漆浪板屋頂受燒變色為所有災戶中最嚴重者；
    (二)現未有人所在、由戊○○承租之「彫文刺青」，則是北側木質隔間裝潢架構燒
      失、木質桌、架等表面受燒炭化；
    (三)現未有人所在、由乙○○承租之「泰億汽車百貨」，因火災造成東側木造房屋
      輕微受燒，北側隔間木板已燒失不復存，東、西二側之隔間木板受燒呈越往北
      側燒失越嚴重現象，南側隔間木板受燒炭化大部分留存，內部存放物品受燒亦
      呈越往北側越燒失嚴重現象；
    (四)現未有人所在之「水槽店」北側沙發表面輕微受燒炭化，南側電視機受燒掉落
      、塑膠物品燒熔，其他物品呈越往東側受燒越嚴重現象。
    致生上開住宅或建築物之所有人丙○○及各該使用人財物均遭致火災延燒之公共
    危險。嗣經臺中縣消防局人員據報至上址，始將火勢撲滅。
二、案經丁○○告訴及臺灣臺中地方法院檢察署檢察官自動檢舉偵查起訴。
    理  由
一、右揭事實，業據被告甲○○於本院審理時為認罪之陳述，復經證人丁○○、丙○○、戊○○、乙○○分別於警詢及偵訊時指訴綦詳，及發現右開火災報警處理之
    證人吳俊沅於警詢時證述無訛，有各該筆錄在卷可考。又「原住民卡拉ＯＫ」、
    「天翼汽車修護廠」、「彫文刺青」、「泰億汽車百貨」、「水槽店」因右開火
    災而造成如事實欄所載之財物損失，則有臺中縣消防局火災調查報告書、現場照
    片附卷可稽。再者，臺中縣消防局人員據報前往火災現場調查後，認：依現場燃
    燒後狀況可知，水槽店、彫文刺青、泰億汽車百貨等三戶，受燒均屬輕微，大部
    分物品留存，故三戶明顯為延燒戶；天翼汽車除因工作區東側擺放易燃之機油，
    造成其上方烤漆浪板屋頂受燒變色較為嚴重外，其餘東側木造房屋結構雖受燒解
    體、燒失但部分樑柱仍留存，且其內之紙質物品仍清晰可見，木質地板亦未有燒
    穿現象，而另原擺放於廁所之熱水器受燒掉落於「原住民卡拉ＯＫ」內；而「原
    住民卡拉ＯＫ」西側營業區受燒雖屬輕微，但東側木造房屋附近及其內之木質、
    布質物品嚴重燒失不復存，厚質地板亦嚴重燒失、燒穿；復據關係人吳俊沅於談
    話筆錄中證稱：「．．．跑到中山路看實際情形，看到原住民（卡拉ＯＫ）北側
    燒起來了，然後往南燒陸續燒到天翼汽車．．．」。故研判本案起火戶應為原住
    民卡拉ＯＫ」，且研判該店東側木造房屋附近，應受較長時間之燃燒，應為最初
    起火處。經分析排除後，研判無法完全排除遺留火種之因素引燃等情，則有該局
    火災原因調查報告書、勘查現場物品配置圖、現場照片存卷可查。又被告既在上
    址承租經營「原住民卡拉ＯＫ」，店內擺設有電器設備，到店之客人會有抽菸之
    情事，自應注意於每日營業結束離開時，均應確實熄滅火種，避免遺留火種引燃
    附近易燃物品而引起火災，且依甲○○之智識、經驗，亦非無能力注意，竟因一
    時疏忽，致使店內遺留火種引燃而引起火災，其對本件火災之發生，係有過失，
    且其過失與「原住民卡拉ＯＫ」、「天翼汽車修護廠」、「彫文刺青」、「泰億
    汽車百貨」、「水槽店」所使用之鐵皮建築物、各該店內財物燒燬間，有相當因
    果關係，至臻明確。綜上，被告於本院審理時所為自白，核與事實相符，堪予採
    信。從而，本件事證明確，被告右開犯行，洵堪認定。
二、按失火燒燬現有人所在或現未有人所在之建築物罪，自係指該建築物整體而言，
    應包括墻垣及該建築物內所有物品。故一個失火行為，若同時燒燬建築物與該建
    築物內之其他物品，無論該其他物品為他人或自己所有，均不另成立刑法第一百
    七十五條第一項或第二項之罪。又按刑法上公共危險罪，其所保護之法益，重在
    公共安全，故其罪數應以行為之個數定之。一失火行為所燒燬之對象縱有不同，
    但行為僅一個，而應為整體的觀察，成立單純一罪。行為人一失火行為燒燬現未
    有人所在之他人所有建築物及現供人使用之住宅，自應以刑法第一百七十三條第
    二項處斷（最高法院八十五年度台上字第二六０八號判決可資參照）。查本案被
    告一失火行為，雖同時燒燬現未有人所在之「原住民卡拉ＯＫ」、「泰億汽車百
    貨」及現供人使用之住宅即「天翼汽車修護廠」，另燒燬「原住民卡拉ＯＫ」、
    「天翼汽車修護廠」、「彫文刺青」、「泰億汽車百貨」、「水槽店」店內部分
    財物，但依前揭說明，應認被告所為，核係犯刑法第一百七十三條第二項之失火
    燒燬現供人使用之住宅罪。爰審酌被告前無任何犯罪紀錄，素行良好，有臺灣臺
    中地方法院檢察署刑案資料查註紀錄表及臺灣高等法院被告全國前案紀錄表可按
    ，其因一時疏忽，致生本件火災，非僅燒燬自己經營之「原住民卡拉ＯＫ」，復
    使被害人丙○○、丁○○、戊○○、乙○○、「水槽店」負責人受有上述之財物
    損失，所生損害非小，幸未造成任何人員之傷害，且本起火災係肇因於遺留火種
    ，較之店內放置易燃物品或疏於電線維修，致生火災者之情形，被告犯罪情節顯
    屬輕微，被害人丙○○、戊○○、乙○○復於偵查中表示不予追訴，而被告於本
    院審理時亦已就所犯坦白承認，態度良好等一切情狀，量處如主文所示之刑，並
    諭知易科罰金之折算標準。
據上論斷，應依刑事訴訟法第二百七十三條之一第一項、第二百九十九條第一項前段
，刑法第一百七十三條第二項、第四十一條第一項前段，罰金罰鍰提高標準條例第一
條前段、第二條，判決如主文。
本案經檢察官己○○到庭執行職務
中      華      民      國    九十三    年     十一     月    二十九    日
                              臺灣臺中地方法院刑事第一庭
                                  法  官  莊  嘉  蕙
右正本證明與原本無異。
如不服本判決，應於送達後十日內向本院提出上訴狀（須附繕本），上訴於臺灣高等
法院臺中分院。
                                  書記官
中      華      民      國    九十三    年     十一     月    二十九    日
附錄論罪科刑法條
中華民國刑法第一百七十三條
放火燒燬現供人使用之住宅或現有人所在之建築物、礦坑、火車、電車或其他供水、
陸、空公眾運輸之舟、車、航空機者，處無期徒刑或七年以上有期徒刑。
失火燒燬前項之物者，處一年以下有期徒刑、拘役或五百元以下罰金。
第一項之未遂犯罰之。
預備犯第一項之罪者，處一年以下有期徒刑、拘役或三百元以下罰金。
